最高法院刑事判決　　　　　　　　　　　　　　　八十八年度台上字第二○○八號
　　上　訴　人　甲○○
　　　　　　　　劉文獻
右上訴人等因擄人勒贖等罪案件，不服台灣高等法院台中分院中華民國八十八年二月
十日第二審更審判決（八十七年度上重更(二)字第四○號，起訴案號：台灣台中地方法
院檢察署八十五年度偵字第一六七一三、一七七八○號），提起上訴，本院判決如左
：
    主  文
原判決關於甲○○、劉文獻部分撤銷，發回台灣高等法院台中分院。
    理  由
本件原判決認定上訴人甲○○、劉文獻與已判處罪刑確定之徐文炳共同意圖擄掠人質
勒贖財物。於民國八十五年八月二十七日上午九時許，由甲○○駕駛小客車載同徐、
劉二人前往台中縣龍井鄉○○路四十之十七號佑來百貨五金行，由徐、劉二人進入店
內，強將被害人陳烈擄綁上小客車，將之押往苗栗縣、台中市、彰化市之汽車旅館
藏匿。再由劉文獻、甲○○使用徐文炳購得之盜拷000000000號行動電話向
陳烈之父陳東常勒贖新台幣（下同）五千萬元。嗣減價為五百萬元，並指定台中市
○○○路、青海路等地為交款地點，惟又覺不妥，未敢出面取贖。而於同年八月三十
一日晚上十時許，在彰化縣鹿港鎮將陳烈釋放等情。因而撤銷第一審關於甲○○、
劉文獻擄人勒贖部分之判決，改判仍論處甲○○、劉文獻共同意圖勒贖而擄人罪刑。
固非無見。
惟查，(一)、上訴人甲○○於原審一再主張渠於警訊時，遭警察刑求逼供，而為刑求之
抗辯。且原審向台灣台中看守所函調得甲○○入所時之健康檢查記錄表（見八十七年
度上重更(一)字第九號卷第一卷第五十四頁），亦記載甲○○背部有二處瘀青、兩腿後
膝蓋擦傷破皮等情，此是否係刑求成傷﹖本院前次判決（八十七年度台上字第四一○
八號）發回更審意旨（第一點），即指明對此應深入調查。乃原審恝置不理，徒憑刑
警林惠郎否認刑求，即認甲○○所為刑求之抗辯，不足採信。並逕採該甲○○在警訊
中之自白，資為認定犯罪之證據，自屬未盡調查之能事，原瑕疵依然存在。(二)、本院
前次判決（案號同前）發回更審意旨第二點即已表明，盜拷類比式行動電話（即「○
九○」號碼者），通常係盜錄其「內碼」及「序號」於話機上，始能盜用他人電信設
備等情。上訴人等使用「盜拷」之000－000000號行動電話（見原判決第三
頁第十二行），是否同此盜錄「內碼」及「序號」之方法為之﹖原判決事實欄並未明
白認定，僅謂「盜拷」一語而已，致事實有欠明確；且其理由（第二段）論述上訴人
等係使用盜錄「內、外碼」之行動電話一節，亦失所依據。倘係前述盜錄偽造「內碼
」及「序號」不虛，則因前者為電信公司所制作，後者為行動電話製造廠商所制作，
制作權人有別，要屬二不同之文書，同時盜錄，是否有一行為觸犯二罪名之問題，亦
非無深入研求之餘地。原審均未審究清楚，顯屬可議。(三)、刑法第二百二十條於八十
六年十月六日修正公布，將原條文：「在紙上或物品上之文字、符號、圖畫、照像，
依習慣或特約，足以為表示其用意之證明者，關於本章及本章以外各罪，以文書論。
」改列為第一項，並增訂第二項：「錄音、錄影或電磁紀錄，藉機器或電腦之處理所
顯示之聲音、影像或符號，足以為表示其用意之證明者，亦同。」。本件上訴人等盜
錄之「內碼」、「序號」或「內、外碼」究屬該條文第一項或第二項所謂之準文書﹖
原判決並未論述明白。其理由泛謂「該內、外碼在性質上屬刑法『第二百二十條』之
規定，應以文書論」（見原判決第六頁第十一、十二行）云云，即嫌理由不備。本件
上訴人等上訴意旨，均指摘原判決不當，非無理由。應認關於其二人部分之原判決仍
有撤銷發回更審之原因。
據上論結，應依刑事訴訟法第三百九十七條、第四百零一條，判決如主文。
中      華      民      國    八十八    年      四      月    二十二    日
                              最高法院刑事第八庭
                                  審判長法官  吳  雄  銘
                                        法官  池  啟  明
                                        法官  石  木  欽
                                        法官  王  憲  義
                                        法官  李  伯  道
      右正本證明與原本無異
                                              書  記  官
中      華      民      國    八十八    年      四      月     二十六   日
